臺灣新北地方法院刑事判決　
111年度審交易字第851號
公  訴  人  臺灣新北地方檢察署檢察官
被      告  鄭維仁



上列被告因過失傷害案件，經檢察官提起公訴（111年度調偵字
第225號），被告於準備程序進行中就被訴事實為有罪之陳述，
本院裁定本件進行簡式審判程序並判決如下：
    主  文
鄭維仁汽車駕駛人，無駕駛執照駕車，因而犯過失傷害罪，處有
期徒刑叁月，如易科罰金，以新臺幣壹仟元折算壹日。
    事實及理由
一、查被告鄭維仁所犯係死刑、無期徒刑、最輕本刑為3年以上
    有期徒刑以外之罪，其於準備程序就被訴事實為全部有罪之
    陳述，經告知簡式審判程序之旨，並聽取其與檢察官之意見
    後，本院認無不得或不宜改依簡式審判程序進行之處，爰依
    刑事訴訟法第273條之1第1項、第284條之1之規定，裁定進
    行簡式審判程序。
二、本件犯罪事實及證據，除犯罪事實欄一第6行「而依當時情
    狀」補充為「而依當時情狀天候晴、晨或暮光、柏油路面乾
    燥、路面無缺陷及障礙物、視距良好、行車管制號誌正常」
    ；倒數第1行「左側內踝骨折等傷害。」後補充「鄭維仁於
    肇事後，報案人或勤指中心轉來資料未報名肇事人姓名，處
    理人員前往現場處理時，鄭維仁在場並當場承認為肇事人而
    自首，並自願接受裁判。」；編號1證據名稱欄第1行「警詢
    及」應予刪除；證據部分另補充「被告於本院準備程序及審
    理中之自白」、「道路交通事故肇事人自首情形記錄表1份、
    新北市○○○○○○○○○○○道路○○○○○○○○○○○號查詢機車駕駛人資料
    、車號查詢機車車籍各2份」外，其餘均引用如附件起訴書
    之記載。
三、論罪科刑：
㈠、按汽車駕駛人，無駕駛執照駕車、酒醉駕車、吸食毒品或迷
    幻藥駕車、行駛人行道或行經行人穿越道不依規定讓行人優
    先通行，因而致人受傷或死亡，依法應負刑事責任者，加重
    其刑至二分之一，道路交通管理處罰條例第86條第1項定有
    明文。又按刑法總則之加重，係概括性之規定，所有罪名均
    一體適用；刑法分則之加重，係就犯罪類型變更之個別犯罪
    行為予以加重，成為另一獨立之罪名；道路交通管理處罰條
    例第86條第1項關於汽車駕駛人，無駕駛執照駕車、酒醉駕
    車、吸食毒品或迷幻藥駕車、行駛人行道或行經行人穿越道
    不依規定讓行人優先通行，因而致人受傷或死亡，依法應負
    刑事責任者，加重其刑至2分之1之規定，係就刑法第284條
    第1項之過失傷害（及致重傷）罪之基本犯罪類型，對於加
    害人為汽車駕駛人，於從事駕駛汽車之特定行為時，或於行
    駛人行道、行經行人穿越道之特定地點，不依規定讓行人優
    先通行，因而致人受傷或死亡之特殊行為要件予以加重處罰
    ，已就原犯罪類型變更之個別犯罪行為予以加重，而成另1
    獨立之罪名，自屬刑法分則加重之性質（最高法院92年度第
    1次刑事庭會議決議、99年度台非字第198號判決意旨參照）
    。
㈡、查被告鄭維仁於案發時未領有普通重型機車駕駛執照一節，
    此有新北市政府警察局舉發違反道路交通管理事件通知單1
    紙在卷可稽（見臺灣新北地方檢察署110年度偵字第29814號
    卷第53頁），其未持有普通重型機車駕駛執照而仍駕駛普通
    重型機車行駛於道路，因而致告訴人周裕斌受有如附件起訴
    書犯罪事實欄一所示之傷害，核其所為，係犯道路交通管理
    處罰條例第86條第1項、刑法第284條前段之汽車駕駛人無駕
    駛執照駕車過失致人受傷罪。被告無駕駛執照駕車，而犯過
    失傷害罪，應依道路交通管理處罰條例第86條第1項規定加
    重其刑。又被告於肇事後，報案人或勤指中心轉來資料未報
    名肇事人姓名，處理人員前往現場處理時，被告在場並當場
    承認為肇事人，而自首接受裁判，有道路交通事故肇事人自
    首情形記錄表1份在卷可稽(見同上偵卷第51頁)，堪認被告
    符合自首之要件，爰依刑法第62條前段規定減輕其刑，並依
    法先加後減之。
㈢、爰審酌被告明知其未領有普通重型機車駕駛執照，仍無照駕
    駛普通重型機車行駛於一般道路上，且應遵守燈光號誌之指
    示行駛，竟疏未注意，因而肇事致告訴人受有如附件起訴書
    犯罪事實欄一所載之傷害，所為應予非難，兼衡被告素行（
    見本院卷附臺灣高等法院被告前案紀錄表1份）、國中畢業
    之智識程度（見本院卷附被告個人戶籍資料查詢結果1紙）
    、入監前月薪約新臺幣4萬元、告訴人所受之傷勢，及被告
    於本院訊問中始坦認犯行之犯後態度，惟迄未與告訴人達成
    和解或取得諒解，量處如主文所示之刑，並諭知易科罰金之
    折算標準，以資懲儆。
據上論斷，應依刑事訴訟法第273條之1第1項、第299條第1項前
段、第310條之2、第454條第2項，判決如主文。
本案經檢察官黃育仁偵查起訴，由檢察官高智美到庭執行公訴。
中　　華　　民　　國　　111 　年　　8 　　月　　 29　 日
                  刑事第二十三庭  法　官  傅紫玲
上列正本證明與原本無異。
如不服本判決，應於判決送達後20日內敘明上訴理由，向本院提
出上訴狀 (應附繕本) ，上訴於臺灣高等法院。其未敘述上訴理
由者，應於上訴期間屆滿後20日內向本院補提理由書「切勿逕送
上級法院」。
                                  書記官　盧姿妤
中　　華　　民　　國　　111 　年　　8 　　月　　 29　 日
附錄本案論罪科刑法條全文：
中華民國刑法第284條
因過失傷害人者，處 1 年以下有期徒刑、拘役或 10 萬元以下
罰金；致重傷者，處 3 年以下有期徒刑、拘役或 30 萬元以下
罰金。

道路交通管理處罰條例第86條
汽車駕駛人，無駕駛執照駕車、酒醉駕車、吸食毒品或迷幻藥駕
車、行駛人行道或行經行人穿越道不依規定讓行人優先通行，因
而致人受傷或死亡，依法應負刑事責任者，加重其刑至二分之一
。
汽車駕駛人，在快車道依規定駕車行駛，因行人或慢車不依規定
，擅自進入快車道，而致人受傷或死亡，依法應負刑事責任者，
減輕其刑。
--------------------------------------------------------
附件：
臺灣新北地方檢察署檢察官起訴書
                                    111年度調偵字第225號
　　被　　　告　鄭維仁　男　41歲（民國00年0月00日生）
　　　　　　　　　　　　住新北市○○區○路○街000號4樓
　　　　　　　　　　　　國民身分證統一編號：Z000000000號
上列被告因過失傷害案件，已經偵查終結，認應該提起公訴，茲
將犯罪事實及證據並所犯法條分敘如下：
　　　　犯罪事實
一、鄭維仁前經吊銷駕駛執照，仍於民國110年1月21日6時24分
    許，騎乘車牌號碼000-000號普通重型機車，沿新北市三重
    區力行路2段往慈愛街方向行駛，行經新北市三重區力行路2
    段與三和路4段路口，欲左轉往三和路4段方向時，本應注意
    車輛行駛至交岔路口，其行進應遵守燈光號誌之指示及注意
    車前狀況，並隨時採取必要之安全措施，而依當時情狀並無
    不能注意之情事，竟疏於注意，未依號誌管制逕自闖紅燈，
    適周裕斌騎乘車牌號碼000-000號普通重型機車沿新北市三
    重區三和路4段往三和路3段方向直行至該處，見狀閃避不及
    ，兩車發生碰撞，周裕斌因而人車倒地，受有左側遠端脛骨
    骨折、左側內踝骨折等傷害。
二、案經周裕斌訴由新北市政府警察局三重分局報告偵辦。
　　　　證據並所犯法條
一、證據清單：
編號 證據名稱 待證事實 1 被告鄭維仁於警詢及偵查中之供述 被告騎乘機車於上開時地闖紅燈，與告訴人周裕斌所騎乘之機車發生撞擊，致告訴人人車倒地受傷之事實。 2 告訴人周裕斌於警詢及偵查中之指訴 全部犯罪事實。 3 道路交通事故現場圖、道路交通事故調查報告表㈠、㈡各1份、新北市政府警察局舉發違反道路交通管理事件通知單2份、現場、車損及監視器畫面翻拍照片共18張、監視錄影光碟1片、新北市政府警察局交通事故初步分析研判表1份 被告遭吊銷駕駛執照，猶駕車闖紅燈致生本件車禍事故之事實。 4 淡水馬偕醫院診斷證明書1份 證明告訴人因本件車禍事故受有犯罪事實欄所載傷害之事實。 
二、核被告所為，係犯刑法第284條前段之過失傷害罪嫌。又被
    告無駕駛執照駕車，因而致人受傷，請依道路交通管理處罰
    條例第86條第1項之規定加重其刑。
三、依刑事訴訟法第251條第1項提起公訴。
  　此　致
臺灣新北地方法院
中　　華　　民　　國　 111　　年　　 7　　月　 12 　　日
　　　　　　　　　　　　　    檢　察　官  黃育仁